【裁判字號】    95,訴,3071
【裁判日期】    951026
【裁判案由】    強盜
【裁判全文】
臺灣高雄地方法院刑事判決             95年度訴字第3071號
公  訴  人  臺灣高雄地方法院檢察署檢察官
被      告  甲○○
                    （現羈押於臺灣高雄看守所）
指定辯護人  本院公設辯護人  丙○○
上列被告因強盜案件，經檢察官提起公訴（95年度偵字第19412
號），本院判決如下：
    主  文
甲○○意圖為自己不法之所有，攜帶兇器，以強暴至使不能抗拒
，而使他人交付其物，未遂，累犯，處有期徒刑參年拾月。扣案
之水果刀壹支，沒收之。
    事  實
一、甲○○前因搶奪、施用毒品案件，經本院分別判處有期徒刑
    10月確定，復經定應執行刑1 年6 月，送監執行後，於民國
    95 年1月31日執行完畢出監。猶不知警惕，在不詳時地拾獲
    不詳之人丟棄於路邊之水果刀1 支後，因缺錢購買毒品，竟
    意圖為自己不法之所有，於95年7 月27日12時許，攜帶上開
    客觀上足以對人之生命與身體產生危害之水果刀1 支，在高
    雄縣鳳山市○○街與五甲路口，搭乘王伯裕所駕駛、車號Z8
    -052號營業用小客車，指示往中正預校方向行駛，並坐在駕
    駛座右側，嗣於行經鳳山市○○路156 號前時，甲○○即稱
    欲下車，並於王伯裕停車時，將水果刀自腰際取出指向王伯
    裕之頭部，喝令王伯裕交付新台幣500 元，王伯裕雖心生畏
    懼，仍力持鎮靜，試圖說服甲○○勿做違法之事，嗣並趁機
    將甲○○推出車外，財物方未遭強取，嗣警據報前來後，當
    場逮捕甲○○並扣得上開水果刀1 支。
二、案經高雄縣政府警察局湖內分局報請臺灣高雄地方法院檢察
    署檢察官偵查起訴。
    理  由
甲、程序部分：
一、按被告以外之人（包括證人、鑑定人、告訴人、被害人及共
    同被告等）於審判外之陳述雖不符刑事訴訟法第159 條之1
    至之4 等四條之規定，而經當事人於審判程序同意作為證據
    ，法院審酌該言詞陳述或書面陳述作成時之情況，認為適當
    者，亦得為證據；當事人、代理人或辯護人於法院調查證據
    時，知有刑事訴訟法第159 條第1 項不得為證據之情形，而
    未於言詞辯論終結前聲明異議者，視為有前項之同意，同法
    第159 條之5 定有明文。立法意旨在於傳聞證據未經當事人
    之反對詰問予以核實，原則上先予排除。惟若當事人已放棄
    反對詰問權，於審判程序中表明同意該等傳聞證據可作為證
    據；或於言詞辯論終結前未聲明異議，基於尊重當事人對傳
    聞證據之處分權，及證據資料愈豐富，愈有助於真實發見之
    理念，且強化言詞辯論主義，使訴訟程序得以順暢進行，上
    開傳聞證據亦均具有證據能力。本件證人即被害人王伯裕曾
    於警詢中為陳述，其性質雖屬傳聞證據，惟其未再於本院審
    理中為陳述，且查無符合同法第159 條之1 至之4 等前四條
    之情形，而其等所為之上開警詢筆錄內容，業經檢察官、辯
    護人及被告於審判程序同意作為證據，本院審酌上開筆錄作
    成時，上開證人未遭受任何施壓或干擾，亦無不當取供之情
    形，認為以之作為本案之證據亦屬適當，依上開規定，證人
    即被害人王伯裕於警詢中之證言自具有證據能力。
二、按被告以外之人於偵查中向檢察官所為之陳述，除顯有不可
    信之情況者外，得為證據，刑事訟訴法第159 條之1 第2 項
    定有明文。本件證人王伯裕於檢察官偵查中具結後，向檢察
    官所為之陳述，有關於被告之本件犯罪事實者，並無證據證
    明有何顯不可信之情況，自得作為證據。
乙、實體部分：
一、訊據被告甲○○對上揭攜帶兇器強盜之事實，於本院審理時
    均坦承不諱，並核與證人王伯裕於警詢、偵查中證述遭被告
    持刀施以強暴強取財物未遂等情節相符，並有水果刀1 支扣
    案可證，及扣押筆錄、扣押物品目錄表、相片等在卷可參，
    足認被告之自白與事實相符。
二、按強盜罪所施用之強暴脅迫，須足使被害人喪失意思自由，
    並達於不能抗拒之程度，始足當之。至其是否已達於使人不
    能抗拒之程度，則應就客觀具體之情狀加以判斷。又強盜罪
    之所謂「不能抗拒」，係指行為人所為之強暴、脅迫等不法
    行為，就當時之具體事實，予以客觀之判斷，足使被害人身
    體上或精神上達於不能或顯難抗拒之程度而言。再者，所謂
    強暴、脅迫手段，祇須抑壓被害人之抗拒，足以喪失其意思
    自由為已足，縱令被害人實際並無抗拒行為，仍於強盜罪之
    成立不生影響。（最高法院71年度臺上字第1040號、91年度
    臺上字第290 號及92年度臺上字第4240號裁判意旨參照）。
    查本案被告案發當日所攜帶之水果刀1 支，刀刃部分長約9
    公分，且質地堅硬，刀刃鋒利，以水果刀刀刃之鋒利、質地
    之堅硬，客觀上已足嚴重威脅人之生命、身體安全，兼以王
    伯裕係與被告單獨處於計程車此種狹窄、封閉之空間內，顯
    然立於孤立無援之情境，參以證人王伯裕於警詢時證稱：「
    他（即被告）當時刀子插在後腰際，取出刀子後即以右手反
    握，手持高度約在頭部附近要我交付財物，當時令我心生畏
    懼。」等語屬實，被告所實施之強暴行為，客觀上自足致使
    王伯裕不能抗拒。是被告確有強盜犯行，至為明確。本件事
    證明確，被告犯行洵堪認定。
三、本件扣案之水果刀，刀身為金屬材質，刀鋒銳利，有卷附照
    片可稽。則該水果刀依社會一般觀念顯足以對人之生命、身
    體、安全構成重大危害，而在客觀上具有相當之危險性，應
    屬刑法第321 條第1 項第3 款之兇器無訛。是本件被告於案
    發當時，持客觀上足供兇器使用之水果刀指向被害人王伯裕
    ，圖以使被害人不能抗拒之手段，向被害人索取財物，足見
    其已而著手於強盜行為，然被告終未能取得財物，則核其所
    為，應係犯刑法第330 條第2 項、第1 項之犯同法第328 條
    第1 項之強盜罪而有第321 條第1 項第3 款情形之加重強盜
    未遂罪。被告前因搶奪、施用毒品案件，經本院分別判處有
    期徒刑10月確定，復經定應執行刑1 年6 月，送監執行後，
    於95年1 月31日執行完畢出監，有台灣高雄地方法院檢察署
    刑案資料查註紀錄表及台灣高等法院被告前案紀錄表可按，
    其於有期徒刑執行完畢後5 年以內故意再犯有期徒刑以上之
    罪，為累犯，應依刑法第47條規定加重其刑。又被告已著手
    於加重強盜犯罪行為之實行而未發生犯罪之結果，其犯罪尚
    屬未遂，為未遂犯，爰依刑法第25條第2 項之規定，減輕其
    刑，並依刑法第71條第1 項規定先加後減。爰審酌被告正值
    青壯之年，不圖上進，僅因缺錢購買毒品，即率爾持具殺傷
    力之水果刀強盜，積極對他人造成危險，嚴重威脅社會治安
    ，惡性非輕，對被害人身心造成之危害甚鉅，惟念其犯後終
    能坦承犯行，且其強盜之過程中未傷及被害人，亦未取得任
    何財物，及其犯罪之動機、目的、手段等一切情狀，量處如
    主文所示之刑。至起訴意旨認被告於偵訊時閃爍言詞，供述
    不一，不知悔改，顯見其惡性重大，具體求處有期徒刑7 年
    6 月，然被告於審理時，業已坦認所有犯行，有審理筆錄乙
    份在卷可考，本院因認上開求刑過重，附此敘明。扣案之水
    果刀1 把係被告所有，且為供犯罪所用之物，應依刑法第38
    條第1 項第2 款之規定宣告沒收。
據上論斷，應依刑事訴訟法第299 條第1 項前段，刑法第330 條
第2 項、第1 項、第25條第2 項、第47條、第38條第1 項第2款
，判決如主文。
本案經檢察官乙○○到庭執行職務。
中    華    民    國    95    年    10    月    26    日
                刑事第四庭    審判長法  官  郭玫利
                                    法  官  陳振嘉
                                    法  官  林意芳
以上正本證明與原本無異。
如不服本判決，應於收受送達後10日內向本院提出上訴書狀。
中    華    民    國    95    年    10    月    26    日
                                    書記官  曾秀鳳
附錄本案論罪科刑法條
刑法第330條
犯強盜罪而有第 321 條第 1 項各款情形之一者，處 7 年以上有
期徒刑。
前項之未遂犯罰之。


司法院資訊處製作；財團法人民間司法改革基金會備份。
